【裁判字號】    98,交聲,1777
【裁判日期】    980623
【裁判案由】    聲明異議
【裁判全文】
臺灣臺中地方法院交通事件裁定        98年度交聲字第1777號
原處分機關  交通部公路總局臺中區監理所
異  議  人
即受處分人  甲○○
上列異議人因違反道路交通管理處罰條例案件，對於交通部公路
總局臺中區監理所民國98年4 月27日所為之處分（中監違字第裁
60-AG0000000號），聲明異議，本院裁定如下：
    主  文
異議駁回。
    理  由
一、原處分意旨略以：異議人即受處分人甲○○駕駛車號2M-700
    6 號自小客車，於民國98年2 月22日0 時51分許，在臺北市
    ○○○路六段136 巷（東向西），因「紅燈左轉」違規，經
    臺北市政府警察局內湖分局依違反道路交通管理處罰條例第
    53條第1 項規定舉發。異議人向原處分機關即交通部公路總
    局臺中區監理所申訴後，原處分機關於98年4 月27日，以中
    監違字第裁60-AG0000000號裁決書處罰鍰新臺幣（下同）2,
    700 元，並記違規點數3 點等語。
二、聲明異議意旨略以：異議人因事發當時，路口路燈全無，一
    片黑暗，看不清停止線和禁止左轉的時間標示，異議人注意
    看路口左轉時限的標誌，放慢行車速度，然車行超過停止線
    時，正值黃燈變紅燈，馬上煞車停止，惟此時已超過停止線
    被連拍2 張照片，由照片可見，異議人車停超過停止線，停
    在路口，絕無裁決書中所述「駕車行經有燈光號誌管制之交
    岔路口闖紅燈」違規。為此，聲請撤銷原處分，改裁定異議
    人不罰云云。
三、按車輛面對圓形紅燈表示禁止通行，不得超越停止線或進入
    路口，道路交通標誌標線號誌設置規則第206 條第1 項第5
    款定有明文。次按汽車駕駛人，行經有燈光號誌管制之交岔
    路口闖紅燈者，處新臺幣一千八百元以上五千四百元以下罰
    鍰，並記違規點數3 點，道路交通管理處罰條例第53條第1
    項、第63條第1 項第3 款分別定有明文。
四、經查：
  (一)異議人於98年2 月22日0 時51分許，駕駛車號2M-7006 號自
    小客車，行經臺北市○○○路○段136 巷（東向西），因「
    紅燈左轉」違規，經臺北市政府警察局內湖分局依違反道路
    交通管理處罰條例第53條第1 項規定為由舉發之事實，為異
    議人所不爭執，並有臺北市政府警察局舉發違反道路交通管
    理件通知單影本1 紙及採證照片2 張在卷可稽。又異議人駕
    駛上開自小客車於前揭時、地之交岔路口，在黃燈已亮4.0
    秒轉為紅燈亮12.4秒後，以每小時11公里時速通過停止線，
    至第2 張受照時間為紅燈亮13.3秒，其車身已進入路口範圍
    等情，亦有臺北市政府警察局內湖分局98年4 月10日北市警
    內分交字第09834513500 號書函附卷可稽。此部分事實，堪
    以認定。
  (二)按人民違反法律上之義務而應受行政罰之行為，法律無特別
    規定時，雖不以出於故意為必要，仍須以過失為其責任條件
    ，但應受行政罰之行為，僅須違反禁止規定或作為義務，而
    不以發生損害或危險為其要件者推定為有過失，於行為人不
    能舉證證明自己無過失時，即應受處罰。司法院大法官會議
    釋字第275 號解釋著有明文。又行政罰法第7 條第1 項亦規
    定：「違反行政法上義務之行為非出於故意或過失者，不予
    處罰」。此乃係因現代國家基於「有責任始有處罰」之原則
    ，對於違反行政法上義務之處罰，應以行為人主觀上有可非
    難性及可歸責性為前提，如行為人主觀上並非出於故意或過
    失情形，應無可非難性及可歸責性，自不予處罰。異議人雖
    辯稱：由於當天路燈全無因此看不清停止線和禁止左轉的時
    間標示，因注意看路口左轉時間標誌才不小心超過停止線云
    云。惟為保持交通順暢及確保交通安全，駕駛人本應隨時注
    意路況，則異議人應有足夠時間使行車速度下降而停車，該
    車未停止，仍以每小時11公里速度前進超越停止線並妨害其
    他用路人、車通行，違規甚明，若不出於故意，亦屬過失。
    又從違規採證照片可知，異議人駕駛該車於超越停止線觸及
    感應線圈自動照相時，已轉換紅燈並經過12.4秒，並持續至
    13.3秒止，以時速11公里行駛至行人穿越道前緣始煞車停止
    ，由此觀之，異議人的車輛係於該路口號誌變換為圓形紅燈
    後12.4秒始超越停止線，且在超越停止線後仍以時速11公里
    動態前進至行人穿越道前緣，並非因號誌臨時轉換致煞車不
    及而超越停止線，異議人闖紅燈之違規事實，至為灼然。異
    議人以前詞置辯，顯係卸責之詞，自非可採。從而，異議人
    上開違規事實，應可認定。
五、綜上所述，原處分機關依道路交通管理處罰條例第53條第1
    項、第63條第1 項第3 款規定，參酌違反道路交通管理事件
    統一裁罰基準表，裁處異議人罰鍰2,700 元，並記違規點數
    3 點，於法無違，異議人聲明異議，為無理由，應予駁回。
據上論斷，應依道路交通管理處罰條例第87條第2 項、道路交通
案件處理辦法第19條，裁定如主文。
中    華    民    國    98    年    6     月    23    日
                  交通法庭      法  官  柯志民
以上正本證明與原本無異
如不服本裁定，應於送達後5 日內向本院提出抗告狀
                                書記官  賴亮蓉
中    華    民    國    98    年    6     月    23    日


司法院資訊處製作；財團法人民間司法改革基金會備份。
